【裁判字號】    95,裁,671
【裁判日期】    950407
【裁判案由】    遺產稅
【裁判全文】
最  高  行  政  法  院  裁  定
                                     95年度裁字第00671號
上  訴  人  丙○○
            乙○○
            甲○○○
被 上訴 人  財政部臺北市國稅局
代  表  人  張盛和
上列當事人間因遺產稅事件，上訴人對於中華民國93年11月11日
臺北高等行政法院92年度訴字第3033號判決，提起上訴，本院裁
定如下：
    主  文
上訴駁回。
上訴審訴訟費用由上訴人負擔。
    理  由
一、按對於高等行政法院判決上訴，非以其違背法令為理由，不
    得為之，行政訴訟法第242條定有明文。是對於高等行政法
    院判決上訴，若未具體說明原判決違背何項法令、不適用或
    如何適用不當之具體情事，即非主張原判決違背法令以為上
    訴理由，其上訴不應准許。
二、原判決駁回上訴人在原審之訴，略以：本件上訴人之父蕭添
    福於88年12月6日死亡，繼承人於89年6月3日辦理遺產稅申
    報，自行列報遺產總額計新臺幣（下同）7,222萬2,773元，
    經被上訴人查得繼承人漏報被繼承人死亡前2年內贈與配偶
    蕭李雲祝及子女即上訴人丙○○、甲○○○計2,170萬元，
    以及銀行存款10萬7,400元，合計2,180萬7,400元之事實，
    有第一銀行萬華簡易型分行、臺灣銀行中山分行、郵政儲金
    匯業局函文並所附交易明細表等相關資料及遺產明細表附原
    處分為證，復為上訴人所不爭執，被上訴人乃併予列入遺產
    ，核定遺產總額為9,468萬5,462元，遺產淨額8,148萬5,462
    元，應納遺產稅額2,408萬7,039元，並按所漏稅額處以1倍
    之罰鍰512萬6,034元，核無不合。上訴人主張被繼承人原係
    德裕公司董事長，其因公司經營不善，而曾與公司股東達成
    公司停業解散時，應付員工之退休金，資遣費金額，由被繼
    承人負責籌措支付之協議，德裕公司89年2月1日停止營業實
    際發生員工之退休金、資遣費1,351萬5,612元時，繼承人等
    仍有為被繼承人履行此退休金、資遣費之給付義務云云，並
    未舉證以實其說，自難信為真實，而德裕公司於89年2月1日
    起因暫時停止營業，應發放員工退休金或資遣費，係屬該公
    司之義務，非屬被繼承人個人之未償債務，無論被繼承人持
    有該公司多少股權，均與之無涉，自不得將之認列為被繼承
    人生前之未償債務。次查被繼承人死亡前2年內贈與2,170萬
    元部分，巳核課贈與稅，被上訴人以贈與人巳死亡，違章主
    體既已不存在，贈與稅部分業巳免罰在案，有原處分卷所附
    贈與稅查簽報告及申請復查案件通報等資料影本可稽，本件
    罰鍰係就納稅義務人漏未將被繼承人死亡前2年內贈與財產
    併入遺產總額申報部分，係對繼承人違反完全申報遺產義務
    所為之處罰。上訴人主張一事兩罰，及以被繼承人之申報義
    務轉嫁為繼承人之處罰，顯違背課稅公平原則云云，顯屬誤
    解，自無足採。又查被繼承人死亡前2年內贈與上訴人丙○
    ○、甲○○○均為受贈人，豈有不知之理？上訴人就上開遺
    產漏未為申報，即使非故意亦有過失，依司法院釋字第275
    號解釋意旨，仍不能免罰。從而，原處分於法無違，訴願決
    定予以維持，亦無不合等由。資為判斷之論據。經核並無不
    合。
三、本件上訴意旨略以：被繼承人生前將存款轉存其妻名下，係
    作為夫妻間家庭開支之用，請免予認定屬於贈與，並請撤銷
    漏報之處罰云云，經核係屬原審認定事實職權行使之爭執，
    上訴意旨並未具體說明原判決違背何項法令、不適用或如何
    適用不當之具體情事，即非主張原判決違背法令以為上訴理
    由，依首開規定及說明，其上訴為不合法，應予駁回。
四、依行政訴訟法第249條第1項前段、第104條、民事訴訟法第
    95條、第78條，裁定如主文。
中    華    民    國    95    年    4     月    7     日
                  第四庭審判長法  官  高  啟  燦
                              法  官  黃  合  文
                              法  官  黃  璽  君
                              法  官  廖  宏  明
                              法  官  楊  惠  欽
以  上  正  本  證  明  與  原  本  無  異
中    華    民    國    95    年    4     月    7     日
                              書記官  彭  秀  玲


司法院資訊處製作；財團法人民間司法改革基金會備份。
